【裁判字號】    88,易,2316
【裁判日期】    890908
【裁判案由】    詐欺
【裁判全文】
臺灣板橋地方法院刑事判決                        八十八年度易字第二三一六號
    公  訴  人  臺灣板橋地方法院檢察署檢察官
    被      告  丙○○
右列被告因詐欺案件，經檢察官提起公訴（八十八年度偵字第九二七０號），本院判
決如左：
    主  文
丙○○意圖為自己不法之所有，以詐術使人將本人之物交付，處有期徒刑拾月。
    事  實
一、丙○○（原名陳奕霖）於民國八十七年三月間在婚友社認識丁○○，丙○○因見
    丁○○頗有積蓄，竟意圖為自己不法之所有，藉由交往之機會取得丁○○之好感
    後，旋於八十七年四月間，在臺北縣板橋市○○路八二之三號丁○○住處，向丁○○佯稱其欲經營中古車買賣生意，須要資金週轉，希望丁○○能幫忙其作生意
    云云，並帶丁○○至中古車行看車，致丁○○陷於錯誤，誤信為真而同意借款，
    丙○○明知其存款不足，無法兌現票款，乃於八十七年四月十二日及四月十九日
    ，各簽發一紙如附表所示編號一、二之支票予丁○○，以為借款擔保，丁○○則
    分二次於八十七年四月十三日及八十七年四月二十日，在臺北縣板橋市○○路八
    二之三號住處，將自己所有印章、華僑銀行存款簿及花旗銀行定存單交付予丙○○，由丙○○自行於八十七年四月十三日前往華僑銀行敦化分行及花旗銀行板橋
    分行提領新台幣（下同）各為八十一萬元及一百四十萬元（丙○○將其中一萬元
    交還予丁○○而取走二百二十萬元），及於八十七年四月二十日，再至花旗銀行
    板橋分行提領一百三十萬元，丙○○則於各次取走款項後，給付三萬五千元予丁○○以為借款利息，惟丙○○取得前揭三百五十萬元之借款後，並未從事中古車
    買賣，而逕行挪為個人花用及投資期貨交易所用，嗣經丁○○查覺有異，要求丙○○返還借款，丙○○始於八十七年六月一日返還十萬元予丁○○，換回附表所
    示編號二之之支票，再簽發附表所示編號三之面額為一百二十萬元之支票及面額
    為三百四十萬元之本票予丁○○，嗣經丁○○提示前揭支票，均因存款不足退票
    ，丙○○為拖延債務，又向丁○○佯稱年底可清償借款及給付二十五萬元之利息
    ，並簽發一紙附表所示編號四之面額為三百六十五萬元之支票予丁○○，詎屆期
    提示仍遭退票，丁○○至此始知受騙。
二、案經丁○○訴請臺灣板橋地方法院檢察署檢察官偵查起訴。
    理  由
一、訊據被告丙○○固坦承有於右揭時地持支票向丁○○借款三百五十萬元之事，惟
    矢口否認有詐欺之行為，辯稱：伊與丁○○僅是單純之金錢借貸及感情破裂云云
    ，然查：
    （一）右揭事實業據告訴人丁○○迭於偵審中指訴綦詳，並有支票影本三紙、本
          票影本一紙、退票理由單影本一紙、花旗銀行綜合月結單影本二紙、華僑
          銀行綜合存款存摺影本一份、中興商業銀行存摺影本一份附卷可資佐證。
          而被告丙○○曾於偵查中供承：伊做中古車生意才向丁○○借錢，伊是幫
          朋友買車，買一部、賣一部，後來不好做，就去做期貨，有些錢被朋友借
          走，都沒還伊等語（見偵查卷第十一頁及背面），及於本院調查時亦供承
          ：伊向丁○○借錢作中古車及週轉用，當初約定二個月還她等語（見本院
          八十九年四月十八日訊問筆錄），足證告訴人所指稱被告係以作中古車生
          意為由向其借款之詞，堪認屬實。
    （二）又被告丙○○雖提出汽車買賣合約書影本十八紙以證明其曾從事中古汽車
          買賣生意，然觀諸該十八紙汽車賣賣合約書，除其中一紙汽車買賣合約係
          於八十七年四月二十七日簽訂外，其餘皆屬八十四年、八十五年、八十六
          年間之汽車買賣合約，斯時被告尚未認識告訴人，自無法以該十七紙汽車
          買賣合約書證明被告有將告訴人之借款投資從事於中古車買賣之業務，至
          該紙於八十七年四月二十七日簽約之汽車買賣合約書，其買受人乙○○，
          經本院依合約書上之住址傳喚，均遭「收件人去向不明，無法聯絡」而退
          回傳票，有傳票回證及信封在卷可參，則是否確有乙○○之人向被告購買
          中古汽車之事，要非無疑，雖被告亦提出以乙○○名義所簽發之車款本票
          影本八紙（面額均為二萬四千元）以為佐證，然姑不論該汽車買賣合約書
          及本票影本究否確係乙○○所簽署，惟觀諸該紙汽車買賣契約，渠等之交
          易金額僅為十四萬四千元，與被告向告訴人借款總額三百五十萬元相差甚
          鉅，亦不足以證明被告有以借款從事中古車買賣之業務。另被告雖提出證
          人甲○○證明其曾於向告訴人借錢後買進一部ＢＭＷ之事，惟證人甲○○
          於本院證稱：八十七年四月十八日間，伊在同行的車行裡買一部ＢＭＷ五
          二八時被告有在我旁邊看我買多少，他有跟我說要我賺少一點，叫我轉賣
          給他，第二天他就到我北市○○路一百五十五號店裡面要我賣車給他。我
          有賣給他，賣給他約一百六十九萬三千元左右，車子我有辦過戶給他。他
          錢是一次付清給我，給我現金，後來他開了一個月後（即八十七年五月十
          八日）又賣還給我，他賠了約八萬元以上，我把錢匯到他的帳戶去給他，
          他只向我買過這部車子沒有買其他的車了，伊不知道被告有無作過中古車
          買賣生意，伊只知道他在教書，他說買這輛ＢＭＷ汽車是他自己要開等語
          （見本院八十九年六月十三日訊問筆錄），並提出與被告間之汽車買賣合
          約書影本二紙在卷以資佐證，又參諸被告於本院調查時所自承：伊向李淵
          科買一部ＢＭＷ五二八汽車，總價約一百六十九萬元左右，車子有過戶到
          我名下，我是用現金買車且一次付清。我買後因為賣不出去所以我有賣回
          去給甲○○，我賣了一佰六十萬元，甲○○在八十七年五月十八日用匯款
          的方式匯到我的帳戶，我向甲○○買車時告訴人不知道，但她有坐過這部
          車子，賣車子回去給甲○○所得之一百六十萬元，伊把錢轉到日盛去做期
          貨等語（見本院八十九年六月十三日訊問筆錄），可知被告於取得告訴人
          之借款後，雖曾以一百六十九萬三千元之現金向甲○○買得一部中古ＢＭ
          Ｗ五二八汽車，惟被告並未將汽車轉賣他人，反而於短短一個月後，隨即
          又以一百六十萬元將汽車賣回予甲○○，而虧損八萬元，並將賣車所得之
          一百六十萬元轉作自己操作期貨買賣之資金，足證被告向甲○○購得該輛
          中古ＢＭＷ五二八汽車，本意僅在供己駛用及塘塞告訴人，並未真正想藉
          由該輛中古ＢＭＷ汽車之脫手轉賣從中獲利。再者，被告除該紙與乙○○
          間之汽車買賣合約書及向甲○○買得一輛中古ＢＭＷ五二八號汽車外，始
          終無法再提出其他證據足資證明被告有於八十七年四月以後從事中古汽車
          賣賣之業務，而經本院向監理單位查詢結果，亦僅有(1)七十六年間乙輛車
          號0000000號之箱式自用小客車，(2)八十一年間乙輛車號ＥＢ─一
          二六七號轎式小客車，及(3)八十七年六月間乙輛轎式小客車，係登記於被
          告名下外，有臺北市八十九年二月二十四日北市監三字第八九六０五０六
          四００號函附汽車新領牌照登記書、汽（機）車各項異動登記書、交通部
          公路局高雄區監理所台東監理站八十九年三月三日（八九）東監字第八九
          ０一七一四號函附汽車車籍查詢資料在卷可稽，益徵被告於借款之時對告
          訴人所稱欲從事中古車買賣生意云云，僅係施用詐術之詞，要非屬實。
    （三）至被告丙○○另稱遭朋友將錢借走未還云云，被告亦僅提出由乙○○、何
          明智、陳典佑之名義所簽發之三紙本票影本以為佐證，而觀諸該三紙本票
          面額各為二萬四千五百元、九千二百元及一萬零三百元，總金額僅為四萬
          四千元，顯亦不足使被告陷於無法還款之困境，是被告前揭所辯，均係卸
          飾之詞，不足採信。末參諸被告對告訴人之借款除曾返還十萬元外，均未
          再返還任何一筆款項，顯然被告對該筆借款本即心存不為清償之不法所有
          意圖。綜上所述，被告利用與告訴人為男女朋友交往之機會，以從事中古
          車買賣生意為幌子，向告訴人施詐借款，致告訴人陷於錯誤交付款項，被
          告則將告訴人之借款供作自己操作期貨買賣之資金及個人花用，被告之詐
          欺犯行，洵堪認定。
二、核被告丙○○所為，係犯刑法第三百三十九條第一項之詐欺取財罪。又被告先後
    二次向告訴人詐取借款，均係基於單一詐欺行為之數個舉動接續進行，以實現一
    個犯罪構成要件，而屬接續犯，僅成立一個詐欺取財罪。爰審酌被告丙○○利用
    與告訴人之交往，藉機施詐借款，供己花用，犯後仍否認犯行，至今未與告訴人
    和解，返還借款，顯無悔意暨其犯罪動機、目的、手段、詐取之金額、被害人所
    生損害等一切情狀，量處如主文所示之刑，以示懲儆。
據上論斷，應依刑事訴訟法第二百九十九條第一項前段，刑法第三百三十九條第一項
，罰金罰鍰提高標準條例第一條前段，判決如主文。
本案經檢察官陳孟黎到庭執行職務
中      華      民      國    八十九    年      九      月      八      日
                                      臺灣板橋地方法院刑事第六庭
                                          法  官  葉  靜  芳
右正本證明與原本無異。
如不服本判決，應於判決送達後十日內向本院提出上訴狀 。
                                          書記官  黃  大  千
中      華      民      國    八十九    年      九      月      十一    日
刑法第三百三十九條
意圖為自己或第三人不法之所有，以詐術使人將本人或第三人之物交付者，處五年以
下有期徒刑、拘役或科或併科一千元以下罰金。
以前項方法得財產上不法之利益或使第三人得之者亦同。
前二項之未遂犯罰之。
附表
編號 付款銀行        帳戶    帳號       支票號碼    票面金額     發票日
一   臺北市第二信用  陳奕霖  ０九０一   ＩＢ一三七  二百二十萬元 87.6.13
     合作社士林分社          0000   0000
                             00000
0   同右            同右    同右       不詳        一百三十萬元 不詳
三   同右            同右    同右       ＩＢ一三七  一百二十萬元  87.6.00
                                        0000
0   同右            同右    同右       ＩＢ一三七  三百六十五萬  87.12.1
                                       二二四八      元           5


司法院資訊處製作；財團法人民間司法改革基金會備份。
